【裁判字號】    90,上訴,1328
【裁判日期】    901031
【裁判案由】    證券交易法
【裁判全文】
臺灣高等法院高雄分院刑事判決                    九十年度上訴字第一三二八號
    上 訴 人  乙○○○股份有限公司瑞豐新村分公司
    即自訴人          設高雄市.
    代 表 人  丙○○
    被    告  丁○○
右上訴人因被告違反證券交易法案件，不服臺灣高雄甲方法院九十年度自字第六一號
中華民國九十年七月十三日第一審判決，提起上訴，本院判決如左：
      主  文
上訴駁回。
     理  由
一、自訴意旨略以：被告丁○○於民國八十九年十月二十四日至自訴人乙○○○股份
    有限公司瑞豐新村分公司（下稱盈溢公司）開立證券買賣帳戶，被告於九十年二
    月五日以電話委託買進京華２認購權證一百張，價金新台幣（下同）七十五萬
    六千零七十五元，於同年二月七日因被告丁○○無法辦理交割，自訴人於同年二
    月八日以違約帳戶及反向賣出金額五十二萬四千七百二十六元，買賣相抵不足二
    十三萬一千三百四十九元，由自訴人先行代墊此交割款，被告此舉已足以影響市
    場秩序，因認被告丁○○涉有違反證券交易法第一百五十五條第一項第一款、第
    一百七十一條之罪嫌云云。
二、按犯罪事實應依證據認定之，無證據不得推定其犯罪事實；又不能證明被告犯罪
    者，應諭知無罪之判決，刑事訴訟法第一百五十四條及第三百零一條第一項分別
    定有明文。次按證券交易法第一百七十一條規定：違反第一百五十五條第一項第
    一款所定在集中交易市場報價，業經有人承諾接受而不實際成交或不履行交割，
    足以影響市場秩序者，應依該規定處罰之；是依上開證券交易法第一百五十五條
    第一項第一款之規定，須該不履行交割之行為足以影響市場之秩序，始足當之。
    經訊據被告丁○○固不否認有於前開時、甲，委託自訴人代為買進如自訴人所指
    之京華２認購權證一百張及其事後未能交割之事實，惟矢口否認有任何違反證
    券交易法之犯行，辯稱：我並非故意不交割，我當初向朋友借錢要交割，但後來
    沒有借到錢，所以才沒辦法交割等語。經查：
（一）按證券交易法第一百五十五條第一項第一款、第一百七十一條所定對於在證券
      交易所上市之有價證券，在集中交易市場報價，業經有人承諾接受而不履行交
      割，足以影響交易秩序者，其所規範之行為主體究係證券自營商或經紀商或一
      般委託買賣之投資人，在實務上雖有爭論，然參以證券交易法第一百五十五條
      第一項第一款之規定「對於在證券交易所上市之有價證券，不得有在集中交易
      市場報價，業經有人承諾接受而不實際成交或履行交割，足以影響市場秩序者
      之行為」之文義觀之，該條款並未明文規定行為之主體只限於證券經紀商或證
      券自營商而不及於一般投資人，且在證券集中交易市場報價者，雖為證券交易
      商，但實際委託報價者則為投資人，證券經紀商不過為被委託利用之工具而已
      ，至報價後有人承諾接受，應實際履行交割者，亦應為投資人，而刑罰之對象
      ，應為實際犯罪之人。再者投資人為證券市場之主流，為眾所週知之事實，證
      券交易法第一百七十一條之不實際成交或不履行交割罪，其立法目的乃重在維
      護證券交易市場秩序，是應無僅處罰證券經紀商而不處罰投資人之理，此觀之
      該法於七十七年一月二十九日修正第一百五十五條、第一百七十一條時，即增
      訂不履行交割之處罰明文甚明，足見投資人亦為本罪規範之行為主體（最高法
      院八十八年度台上字第一一一三號判決意旨可資參照），合先敘明。
（二）次查證券交易法第一百五十五條第一項第一款之「足以影響市場秩序」之犯罪
      構成要件，須以行為人之行為該當「足以影響市場秩序」之犯罪構成要件始足
      當之。因此本件被告是否成立本罪尚需視其行為是否構成「足以影響市場秩序
      」之要件，經原審函詢臺灣證券交易所股份有限公司有關京華２認購權證於
      九十年二月一日至二十日期間之證券行情明細表，被告於違約交割前後數日買
      賣京華２認購權證情形如下：九十年二月五日被告委託自訴人買進京華２
      認購權證一百張相當於十萬股，占該股當日總成交量約百分之三點四一，九十
      年二月八日自訴人以被告係違約帳戶而反向賣出該十萬股，占該股當日總成交
      量約百分之四點零五，該二日被告買賣所占該股之當日總成交量之比率均低，
      又九十年二月八日京華２認購權證成交數量為二百四十六萬七千股，成交總
      金額為一千二百四十五萬三千元，該股當日為跌幅百分之二點八八，大盤當日
      為漲幅百分之一點一四，九十年二月九日京華２認購權證成交數量為二百一
      十一萬六千股，成交總金額為一千一百三十七萬三千六百元，該股當日為漲幅
      百分之一點九八，大盤當日為漲幅百分之零點八八，九十年二月十二日京華
      ２認購權證成交數量為一百六十一萬六千股，成交總金額為八百二十八萬五千
      九百五十元，該股當日為跌幅百分之一點九四，大盤當日為漲幅百分之零點六
      四，足見九十年二月八日自訴人以被告係違約帳戶反向賣出京華２認購權證
      一百張後，該股於九十年二月八日、九日及十二日，均無明顯波動情形，成交
      量亦無大幅萎縮現象，此有臺灣證券交易股份有限公司九十年五月十一日台證
      （九）監字第一五五三號函及所附之九十年二月一日至二十日期間京華
      ２認購權證之證券行情明細表資料等件附卷可參，參以被告違約交割所積欠
      自訴人之金額僅二十三萬一千三百四十九元，此為自訴代表人丙○○所不否認
      ，再參酌自訴代表人亦自承於九十年二月五日至八日期間每日營業額約三、四
      千萬元（見原審卷第七十一頁），可見自訴人於證券交易市場上為一間頗具規
      模之公司，其每日營業額高達千萬，而被告上開違約交割金額僅二十幾萬，對
      於自訴人公司所生之損害尚屬輕微，實不致造成自訴人在集中交易市場上難以
      代墊交割款項之結果，自無明顯影響市場交易秩序之情事，而危害整體證券集
      中交易市場之交易秩序。因此，被告之行為並不符合證券交易法第一百五十五
      條第一項第一款「足以影響市場秩序」之犯罪構成要件。
（三）綜上所述，本件被告丁○○固係委託買賣證券之投資人而為本罪之行為主體，
      然其違約行為既不足以影響市場秩序，已如前述，是自難僅以其有違約交割之
      行為即遽以本罪相繩，況被告與自訴人於原審審理中已達成和解，此據自訴代
      表人與被告供明在卷，並有公證書及協議書各一紙在卷可稽，益徵本件純屬民
      事糾葛甚明。此外，本院復查無其他積極證據足資證明被告有何違反證券交易
      法之犯行，要屬不能證明被告犯罪。
三、原審因而為被告丁○○無罪之諭知，經核尚無不合，自訴人上訴意旨，以被告仍
    應負違反證券交易法罪責，提起上訴，指摘原判決不當，並無理由，應予駁回。
據上論結，應依刑事訴訟法第三百六十八條，判決如主文。
中      華      民      國    九十      年      十      月    三十一    日
                              臺灣高等法院高雄分院刑事第七庭
                             審判長法官  王光照
                                        法官  黃仁松
                                        法官  黃憲文
右正本證明與原本無異。
如不服本判決，應於判決送達後十日內向本院提出上訴狀，其未述理由者並應於提
出上訴狀後十日內向本院補提理由書（應附繕本)。
                                      書記官  黃玉珠
中      華      民      國    九十      年      十一    月      二      日
                                                                  Ａ


司法院資訊處製作；財團法人民間司法改革基金會備份。
